行　政　法　院　判　決　　　　　　　　　　　　　八十七年度判字第一八○一號
　　原　　　告　甲　○
　　　　　　　　　　　　送達代.
　　　　　　　　　　　　　　　.
　　被　　　告　財政部臺北市國稅局
右當事人間因綜合所得稅事件，原告不服行政院中華民國八十七年三月二十七日台八
十七訴字第一二七四五號再訴願決定，提起行政訴訟，本院判決如左︰
　　主  文
原告之訴駁回。
　　事  實
緣原告民國八十一年度綜合所得稅結算申報，列報其配偶周君銓出租所有坐落台北市
○○○路三段二四八號十一樓之二房屋租金收入新台幣（下同）一、二三一、○○○
元，租賃所得額為零元。被告財政部台北市國稅局初查，以系爭租賃標的物之必要損
耗及費用為九六○、七一九元，包括向金融機構借款購屋而支出之利息五七五、三四
三元、折舊一五六、六○七元、房屋稅二○一、○三二元及地價稅二七、七三七元，
核定租賃所得為二七○、二八一元，併課原告當年度綜合所得稅。原告不服，申經復
查結果，未准變更，提起訴願、再訴願，遞遭決定駁回，遂提起行政訴訟，茲摘兩
造訴辯意旨如次：
原告起訴意旨略謂︰一、按凡以財產出租之租金所得為租賃所得。租賃所得之計算，
以全年租賃收入，減除必要損耗及費用後之餘額為所得額，應併計個人綜合所得總額
課徵綜合所得稅，為所得稅法第十三條及第十四條第一項第五類第一款所規定。次按
「本法第十四條第一項第五類第一款所稱必要損耗及費用，係指固定資產之折舊，遞
耗資產之耗竭、無形資產之攤折、修理費、保險費，以及為使租出之財產能供出租取
得收益所支付之合理必要費用。．．．。必要損耗及費用之減除，納稅義務人能提示
確實證據者，從其申報數．．．。」為所得稅法施行細則第十五條所明定。再按「個
人向金融機構借款購買房屋，所支付之利息，應屬所得稅法施行細則第十五條所稱為
使租出之財產能供出租取得收益所支付之合理費用。納稅義務人如非選用必要損耗及
費用之標準減除，且能提供確實證明文件者，於核計房屋租賃所得時，核實減除。」
亦為財政部七十四年十月十九日台財稅第二三七三九號函所明釋。本案原告配偶周君
銓於七十五年十一月十五日投資購買系爭房屋（預售屋），拜時運機緣之濟，系爭房
屋於七十六年至七十八年間房價飛漲（甚至高達原買價之四、五倍），原告夫妻故得
於七十八年六月十五日登記取得該屋所有權後，順利於四個月的時間即七十八年十月
十八日向世華聯合商業銀行貸款最高限額三仟萬元，而實際貸得一千七百餘萬元，這
種難得之好運，給原告夫妻幸運碰上，除了能夠繼續保有系爭房屋保值增值外，並得
以得到銀行高額之貸款，這種貸款之性質當然是購買系爭房屋之貸款，實係一種非常
特殊的個別情況。八十一年時，經濟不甚景氣，房屋出租不易，故當年度系爭房屋僅
租出去五個月，其餘七個月均空置租不出去，致全年租金收入僅一百二十三萬一千元
，而全年度利息支出為一百八十一萬餘元，虧了五十七萬餘元，計算當年度租賃所得
為零元，因已取得世華聯合商業銀行開立利息支出一百八十一萬餘元之確實證據，依
法原告夫妻所有系爭房屋八十一年度租賃所得應為零元，始符法益。二、按社會上一
般人進入房地產市場進行買賣交易之原因，有很多種，有的人是為了住者有其屋，有
的人是為了居住環境，有的人是為了換屋，有的人是為了下一代，有的人是為了投資
賺差價，有的人是為了保值，有的人是為了增值等等各種原因不一而定。在各種不同
原因購屋情況下，並不是每一個人都準備充足的資金來購屋，反而是許多購屋者均是
資金不足要靠貸款，因為越遲延購屋，就越買不起房屋，此乃是現實社會中之實態，
是很普遍的現象。例如投資房地產企圖賺差價的投資客，他們多半是沒有足夠的錢來
購屋，所準備的自備款多半也是借貸而來，有利息負擔，是因為他們看準了某些房地
產會增值，故大膽進入市場購屋，但時間都不長，等到預期增值利益產生，他們就立
刻賣出以賺取差價，有時他們會判斷錯誤，例如近幾年賠錢賣屋的投資客很多，因為
房地產不景氣，房屋跌價，他們又要負擔貸款利息，根本受不了。至於原告夫妻都是
幾十年的公務員，只因配偶周君銓具備財經方面之專業，深知自民國六十九年以後房
地產一路衰退低迷，至七十五年已至谷底，應會隨著經濟情勢的轉好而攀升，故於七
十五年底以投資客的心態而購買系爭辦公大樓（地點絕對好），果然自七十六年中以
後，房地產就直線飛漲，漲價之幅度竟然高達四、五倍，這個帶來好運的房子，令原
告夫妻轉念，而決意將之保留下來，但是由於自有資金不足，保留該屋不賣是有困難
的，於是在該屋尚未蓋妥時，就與銀行商量貸款事宜，經評估該屋市場價值七十八年
初時就已甚高，故可貸得較高額度之貸款，加以原告夫妻年薪四百萬元以上之所得水
準，當可較鬆付息還本。故就時機上、緣份上、事理上以及原告夫妻的認知上，系爭
房屋總價款一千八百七十五萬元，其中一千七百餘萬元是銀行貸款，也是順理成章的
事，八十一年度支付貸款利息一百八十一萬餘元，於法於情於理當然全部都是出租房
屋之成本，而且八十一年度只出租五個月，是租賃虧損狀況。孰料被告竟因原告對八
十一年及八十二年度補徵綜所稅不服所提起行政救濟堅持不撤案之行為，以預設立場
的方式加以懲罰，硬是想盡辦法將原告已取得確實證明文件之合法利息支出，刪減為
五十七萬五千餘元。此等作為不禁讓人疑問：難道社會上購屋的各種狀況被告都不知
道嗎﹖原告購買系爭房屋總價款一千八百七十五萬元是假的嗎﹖原告有機會貸款一千
七百萬元是不允許的嗎﹖難道原告只能貸款七百五十五萬元嗎﹖那麼沒有足夠財力的
人就不可以投資置產出租了﹖現實的社會中是如此單純嗎﹖法律有如此規定嗎﹖台灣
一般房屋貸款利率有七‧六嗎﹖被告是不是玩火太過了呢﹖國家是大家的，公權力
是國家的，要國家富強，社會繁榮，需要我們大家共同努力，站在自己的工作崗位上
盡本分。原告夫妻守法守分，深信對國家社會經濟有正面價值之貢獻，被告將其公權
如此偏頗地加諸於原告，原告據實依法力爭，所圖也只是爭個「公平」，求個「安心
」而已，爭得到與否那是另外一回事，畢竟原告為爭求「公平」已盡力了。只是覺得
被告如此對原告補稅所付出的稽徵成本、社會成本會少嗎﹖值得嗎﹖為什麼不將這些
成本全部用於查核真正逃漏稅者的身上呢﹖三、綜上所述，本案之認事用法實多違誤
，請判決將原決定及原處分均予撤銷等語。
被告答辯意旨略謂：一、按「財產租賃所得及權利金所得之計算，以全年租賃收入或
權利金收入，減除必要損耗及費用後之餘額為所得額。」「個人出租房屋申請自其全
年租賃收入減除房屋及土地之必要損耗及費用，如能擬具確實證明者，可核實認定；
其未能擬具確實證明或證據不實者，稽徵機關得按規定標準減除其必要費用。」為所
得稅法第十四條第一項第五類第一款及財政部六十九年一月二十四日台財稅第三○六
七九號函所明定。二、原告八十一年度自行申報坐落台北市○○○路○段二四八號十
一樓之二房屋租賃收入為一、二三一、○○○元，所得額為零元，原核定採對原告較
有利之列舉扣除，核定系爭租賃標的物之必要損耗及費用為九六○、七一九元（購屋
借款利息：五七五、三四三元，折舊：一五六、六○七元，房屋稅：二○一、○三二
元，地價稅：二七、七三七元），系爭租賃所得為二七○、二八一元（計算式：1,23
1,000-960,719=270,281），併課其當年度綜合所得稅。三、原告主張系爭房屋之購
屋借款利息應為一、八○○、○○○元等情，經查系爭房屋係揚昇建設股份有限公司
以預售方式出售予原告之配偶周君銓，土地、房屋買賣價金計一七、五五○、○○○
元，其中貸款金額為七、五五○、○○○元，又第一次建物總登記日期為七十八年六
月十五日。原告之配偶復將系爭房地提供予世華銀行，設定本金最高限額抵押權三○
、○○○、○○○元，存續期間自七十八年十月十一日至一○八年十月十日止，此有
附建築改良物所有權狀及不動產預定買賣契約書可稽。次查世華銀行房屋擔保借款
繳息清單所載系爭房地於七十八年十二月十二日之最初貸款金額為一三、○○○、○
○○元，已逾上開購屋貸款金額七、五五○、○○○元，原告又未能提示相關證明文
件以資證實超過部分五、四五○、○○○元（計算式：13,000,000-7,550,000=5,450
,000）確供購置系爭房地所使用，是原核定按繳息清單所載最初貸款金額一三、○○
○、○○○元與購屋貸款金額七、五五○、○○○元金額比例，核認系爭租賃房屋之
購屋貸款利息五七五、三四三元〔計算式：990,657×(7,550,000/13,000,000)=575,
343 〕，尚無不合。綜上論述，原處分及所為復查、訴願、再訴願決定並無違誤，請
准判決駁回原告之訴等語。
　　理　由
按凡以財產出租之租金所得，為租賃所得。租賃所得之計算，以全年租賃收入，減除
必要損耗及費用後之餘額為所得額，應併計個人綜合所得總額課徵綜合所得稅。所稱
必要損耗及費用，係指固定資產之折舊、遞耗資產之耗竭、無形資產之攤折、修理費
、保險費以及為使租出之財產能供出租取得收益所支付之合理必要費用。折舊、耗竭
及攤折之減除，準用資產估價有關之規定﹖必要損耗及費用之減除，納稅義務人能提
具確實證據者，從其申報數，其未能提具確實證據或證據不實者，稽徵機關得依省區
（直轄市）主管稽徵機關核定之減除標準調整之，為行為時所得稅法第十三條、第十
四條第一項第五類第一款及同法施行細則第十五條所規定。本件原告八十一年度自行
申報坐落台北市○○○路○段二四八號十一樓之二房屋租賃收入為一、二三一、○○
○元，所得額為零元，原核定採對原告較有利之列舉扣除，核定系爭租賃標的物之必
要損耗及費用為九六○、七一九元（購屋借款利息：五七五、三四三元，折舊：一五
六、六○七元，房屋稅：二○一、○三二元，地價稅：二七、七三七元），系爭租賃
所得為二七○、二八一元（計算式：1,231,000-960,719=270,281 ），併課其當年度
綜合所得稅。原告不服，申請復查結果，未獲變更，乃循序提起行政訴訟，主張：系
爭租賃標的物八十一年度支付世華銀行貸款利息一百八十萬元，有該銀行出具之證明
，應全數列為當年度租金收入之減項云云。經查系爭房屋係揚昇建設股份有限公司以
預售方式出售予原告之配偶周君銓，土地、房屋買賣價金計一七、五五○、○○○元
，其中貸款金額為七、五五○、○○○元，又第一次建物總登記日期為七十八年六月
十五日。原告之配偶復將系爭房地提供予世華銀行，設定本金最高限額抵押權三○、
○○○、○○○元，存續期間自七十八年十月十一日至一○八年十月十日止，此有
附建築改良物所有權狀及不動產預定買賣契約書可稽。次查世華銀行房屋擔保借款繳
息清單所載系爭房地於七十八年十二月十二日之最初貸款金額為一三、○○○、○○
○元，已逾上開購屋貸款金額七、五五○、○○○元，原告又未能提示相關證明文件
以資證實超過部分五、四五○、○○○元（計算式：13,000,000-7,550,000=5,450,0
00）確供購置系爭房地所使用，是原核定按繳息清單所載最初貸款金額一三、○○○
、○○○元與購屋貸款金額七、五五○、○○○元金額比例，核認系爭租賃房屋之購
屋貸款利息五七五、三四三元〔計算式：990,657×(7,550,000/13,000,000) =575,3
43〕，尚無不合。原告所訴，核不足採。從而，被告以系爭租賃所得為二七○、二八
一元，併課其當年度綜合所得稅，於法並無違誤，一再訴願決定遞予維持，亦無不合
。原告起訴意旨，難謂有理由，應予駁回。
據上論結，本件原告之訴為無理由，爰依行政訴訟法第二十六條後段判決如主文。
中    華    民    國     八十七      年      九      月       三        日
                    行 政 法 院 第 二 庭
                                審 判 長 評  事      陳  石  獅
                                         評  事      徐  樹  海
                                         評  事      彭  鳳  至
                                         評  事      黃  合  文
                                         評  事      林  茂  權
右  正  本  證  明  與  原  本  無  異
                                         法院書記官  王  福  瀛
中    華    民    國     八十七      年      九      月       四        日
